臺灣板橋地方法院刑事判決　　　　　　　100年度訴字第445號
公　訴　人　臺灣板橋地方法院檢察署檢察官
被　　　告　甲○○○ ○○○○.
　　　　　　　　　　　樓
　　　　　　　　　　現羈押於法務部矯正署臺北女子看守所
選任辯護人　楊岱樺　律師
上列被告因重傷害等案件，經檢察官提起公訴（100 年度偵字第
3186號），本院判決如下：
    主  文
甲○○○ ○○○○○○○○○○ 成年人傷害兒童之身體，處有期徒刑捌月。又
成年人使兒童受重傷，處有期徒刑柒年陸月。應執行有期徒刑捌
年。
    事  實
一、甲○○○ ○○○○○○○○○○ （下稱JENI，成年未婚無子女）為印尼籍
    人，自民國（下同）99年8 月31日起從印尼引進國內擔任看
    護工，受僱我國雇主乙○○在其新北市○○區○○路○○○ 巷
    ○○ 弄○○ 號11樓住處內，從事看護照顧乙○○女兒即兒童陳
    ○○（按其年籍資料詳見偵查卷第22頁戶口名簿影本所示）
    之工作，嗣於：(一)100 年1 月15日某時許，因陳○○在住處
    內哭鬧不止，致JENI失去耐心，JENI即基於普通傷害之犯意
    ，以嘴咬之方式，動口咬傷陳○○之左大腿、肚臍下方及臀
    部，致陳○○因之受有左大腿、恥骨及右臀瘀傷之傷害；(二)
    100 年1 月17日17時許，JENI替陳○○洗完澡後，將其帶至
    上開住處玩具間（即偵查卷第18頁現場位置平面圖之A 房間
    ）地上休息，因陳○○一直吵著要一樣東西，JENI不肯給，
    後JENI將杯子拿去廚房放，再回到玩具間時，發現陳○○將
    玩具間內之物品弄得很凌亂，即基於重傷害之犯意，站在陳
    ○○右邊，動手猛力推陳○○之頭部右側，造成坐在地上之
    陳○○因重心不穩立即倒向其左側，而以其頭部左側猛力撞
    及地板，並發出「碰」一聲，致陳○○因之受有左側急性硬
    腦膜下出血之傷害（按JENI當時不知陳○○已受有上開傷害
    ），仍循往例於同日18時許替陳○○餵食晚餐，至同日23
    時許，乙○○返家至和室查看陳○○時，發現JENI在和室清
    理陳○○之嘔吐物，而查覺陳○○已呈昏迷狀況（按陳○○
    當時口中仍含著尚未吞食之晚餐），立即開車將陳○○緊急
    送往新北市新莊區之署立台北醫院急救，再於翌（18）日凌
    晨1 時43分許，將陳○○轉往台大醫院急診，於當日凌晨4
    時55分許接受顱骨切除手術後，迄今仍因左側急性硬腦膜下
    出血，致受有腦傷致右半身癱瘓，右上肢及右下肢動作功能
    障礙，控制動作能力不足，並出現腦傷造成的肌肉痙攣張力
    ，影響行走及雙手共同使用活動之嚴重減損一肢以上機能之
    重傷害。
二、案經陳○○之父乙○○訴由新北市政府警察局新莊分局報請
    台灣板橋地方法院檢察署檢察官偵查起訴。
    理  由
壹、有罪部分：
一、訊據被告JENI固坦承於上開時地動口咬傷被害人陳○○，致
    被害人陳○○因之受有左大腿、恥骨及右臀瘀傷之傷害，惟
    矢口否認其餘犯行，辯稱：陳○○於17日下午即伊推其頭部
    右側撞及地上前，在客房床上玩時，有時坐在床上，有時站
    起，然後就跌下來，跌了兩次，第一次是跌在腳踏車坐椅上
    ，伊把她拉起來，頭沒有著地，第二次伊折好衣服，要把衣
    服拿去另一間房間，只留小孩一人在床上，回來時就聽到小
    孩子在哭，已經跌倒在地上，小孩的頭在地上，腳在床上，
    她可能是因為這樣才頭部受傷的，伊真的不是故意的云云。
    經查：
  (一)按被告以外之人於審判外之言詞或書面陳述，除法律有規定
    者外，不得作為證據，刑事訴訟法第159 條第1 項定有明文
    ；又按被告以外之人於審判外之陳述，雖不符刑事訴訟法第
    159 條之1 至第159 條之4 之規定，而經當事人於審判程序
    同意作為證據，法院審酌該言詞或書面陳述作成時之情況，
    認為適當者，亦得作為證據，刑事訴訟法第159 條之5 第1
    項亦有明文。查本案所引用被告以外之人於審判外之陳述（
    含書面陳述），雖屬傳聞證據，然被告與檢察官均同意該等
    審判外陳述（含書面陳述）作為證據，本院審酌相關供述證
    據作成時之情況，尚無違法不當及證明力明顯過低之情形，
    且認為適當，依前開規定，該等供述證據應皆有證據能力，
    合先敘明。
  (二)查被告為印尼籍人，自99年8 月31日起從印尼引進國內擔任
    看護工，受僱我國雇主乙○○在其上開住處內，從事看護照
    顧乙○○女兒即被害人陳○○之工作，嗣先於100 年1 月15
    日某時許，因被害人陳○○在住處內哭鬧不止，致被告失去
    耐心，被告動口咬傷被害人陳○○之左大腿、肚臍下方及臀
    部，致被害人陳○○因之受有左大腿、恥骨及右臀瘀傷之傷
    害；再於100 年1 月17日17時許，被告替被害人陳○○洗完
    澡後，將其帶往上開住處玩具間地上休息，因被害人陳○○
    一直吵著要一樣東西，被告不肯給，後被告將杯子拿去廚房
    放，再回到玩具間時，發現被害人陳○○將玩具間內之物品
    弄得很凌亂，即站在被害人陳○○右邊，動手猛力推被害人
    陳○○之頭部右側，造成坐在地上之被害人陳○○因重心不
    穩立即倒向其左側，而以其頭部左側猛力撞及地板，並發出
    「碰」一聲，至同日23時許，告訴人乙○○返家至和室查看
    被害人陳○○時，發現JENI在和室清理陳○○之嘔吐物，而
    查覺陳○○已呈昏迷狀況（按被害人陳○○當時口中仍含著
    尚未吞食之晚餐），立即報請救護車到場，將被害人陳○○
    緊急送往署立台北醫院急救及報請警方處理，再於翌（18）
    日凌晨1 時43分許，將被害人陳○○轉往台大醫院急診，於
    當日凌晨4 時55分許接受顱骨切除手術等情，業據被告於本
    院審理時坦承不諱（見本院卷100 年4 月15日準備程序筆錄
    、100 年6 月30日審判筆錄），且核與告訴人乙○○此部分
    指訴之情節相符，復有被害人陳○○之戶口名簿影本、台大
    醫院所出具之診斷證明書2 紙、被害人陳○○受傷照片4 紙
    、病危通知單、頭頸部手術同意書、輸血治療說明暨同意書
    、一般同意書各乙紙、出院病歷摘要8 頁、署立台北醫院檢
    驗科急診檢驗結果3 紙、現場位置平面圖乙紙及其現場照片
    10 紙 、新北市政府警察局新莊分局100 年3 月3 日新北警
    新刑字第1000011196號函及其所附現場勘查報告（含現場照
    片24紙）各乙份、台大醫院100 年5 月18日校附醫字第1000
    002996號函乙件，在卷可稽，足堪認定。
  (三)又被害人陳○○於上開時地經送台大兒童醫院接受顱骨切除
    手術後，迄今仍因左側急性硬腦膜下出血，致受有腦傷致右
    半身癱瘓，右上肢及右下肢動作功能障礙，控制動作能力不
    足，並出現腦傷造成的肌肉痙攣張力，影響行走及雙手共同
    使用活動之於其身體有重大難治之重傷害乙情，業經本院函
    詢台大醫院後，該院認「(一)目前傷勢情況：陳君（即被害人
    陳○○）因腦傷致右半身癱瘓，右上肢及右下肢動作功能障
    礙，控制動作能力不足，並出現腦傷造成的肌肉痙攣張力，
    影響行走及雙手共同使用之活動。(二)所受之傷害基於以上病
    況，陳君所受之傷害符合刑法第10條第4 項所定義之重傷程
    度『毀敗或嚴重減損一肢以上之機能』或『其他於身體或健
    康有重大不治或難治之傷害』。(三)外傷造訴之腦傷，於幼兒
    之影響需長時間追蹤觀察，陳君年幼且事發至今僅三個多月
    ，恢復狀況仍待後續追蹤」等語綦詳，此有台大醫院100 年
    5 月18日校附醫秘字第1000002996號函乙份可佐，足堪認定
    被害人陳○○於上開時地所受之傷害，應符合刑法第10條第
    4 項第4 款所規定「嚴重減損一肢以上之機能」之重傷害。
  (四)雖被告於本院審理時辯稱：被害人陳○○於100 年1 月17日
    15時許在客房床上玩時，有時坐在床上，有時站起，然後就
    跌下來，跌了兩次，第一次是跌在腳踏車坐椅上，伊把她拉
    起來，頭沒有著地，第二次伊折好衣服，要把衣服拿去另一
    間房間，只留小孩一人在床上，回來時就聽到小孩子在哭，
    已經跌倒在地上，小孩的頭在地上，腳在床上，她可能是因
    為這樣才頭部受傷的云云，惟被告辯稱被害人陳○○於上開
    時地在客房床上玩時，第一次跌在腳踏車坐椅上，伊有把她
    拉起來，她頭沒有著地，是被害人陳○○所受上述之重傷害
    ，顯與該第一次之跌倒無關，至為顯然；至於被告所辯稱被
    害人陳○○於上開時地在客房床上玩第二次跌倒時，伊正拿
    衣服去另一間房間，她已跌在地上，頭在地上，腳在床上云
    云，然被告於警詢中供稱：伊在其他房間放衣服時，聽到被
    害人陳○○在哭，伊就發現她跌倒在床下的地上，並呈「仰
    躺狀態」，她跌倒的時間約在100 年1 月17日15時許，她停
    止哭泣後我覺得她很「正常」，之後伊就與她在客廳玩，當
    天17時許幫她洗澡，18時許餵她吃飯，然後繼續和她在客廳
    玩，在客廳抱著她睡，再抱她去和室睡，她睡覺時「斷斷續
    續都有醒過來哭泣（21至23時）」，直到23時她父母回來等
    語（見偵查卷第25、26頁）在卷，不僅刻意隱匿其於檢察官
    偵訊中及本院審理時所供承其於100 年1 月15日曾以口咬傷
    害被害人陳○○及於同年月17日17時許在玩具間，曾動手猛
    力推被害人陳○○頭部側邊，致其倒向左側，以其頭部撞及
    地板，並發出「碰」一聲等情，且被害人陳○○於上開時地
    ，已係近1 歲8 月大之兒童，按諸一般兒童發育之正常情形
    ，其應已能獨自行走，其身高、體重亦有90公分、10公斤（
    見偵查卷第50頁），是縱認被害人於當天下午15時許果有自
    上開客房床墊上跌下乙節，而上開客房床墊之離地高度僅有
    37 公 分左右，此有上開現場勘查報告第8 頁下方之床鋪高
    度照片乙紙可稽，是被害人陳○○應無因之受有上述重傷害
    之可能，且被告於警詢中亦供稱：伊發現被害人陳○○跌倒
    在床下的地上，並呈「仰躺狀態（即後腦著地）」，
    亦核與被害人陳○○頭部所受上述「左側」硬腦膜下出血之
    位置不符，另被害人陳
    ○○於上開時地所受之重傷害乃係左側「急性」硬腦膜下出
    血，既稱之為「急性」，若其果係於15時許即已因自客房床
    墊上跌下而受有此一重傷害之結果，則其焉有於停止哭泣後
    仍呈「正常（按被告於偵查中及本院100 年6 月30日審判時
    亦供稱：被害人陳○○跌倒哭完後，伊有照平常時間餵她吃
    晚飯，她沒有什麼異狀等語，見偵查卷第30頁及本院卷審判
    筆錄第13頁）」情形？是被害人陳○○所受上述重傷害之結
    果，亦應非被告所謂於100 年1 月17日15時許在客房床墊上
    第二次跌倒時所造成。至於被告於本院審理時改稱：被害人
    自上開第二次跌倒後到晚上一直嗯嗯啊啊哭，但不是很大聲
    云云，不僅強將其所稱被害人陳○○於100 年1 月17日15時
    許第二次自客房床墊上跌倒之事與其動手猛力推被害人陳○
    ○之頭部右側，造成被害人陳○○因重心不穩立即倒向左側
    ，而以頭部左側猛力撞及地板，並發出「碰」一聲後之狀況
    （詳後述），混為一談，且被害人陳○○因自客房床墊上跌
    倒後會哭一段時間，亦屬一般兒童跌倒後之正常反應，且被
    害人陳○○哭完後亦即回復「正常」，有如上述，是被告此
    部分所辯，顯係事後卸責之詞，不足採信。
  (五)再者，被告於偵查中及本院審理時均供稱：伊於100 年1 月
    17日17點多替被害人陳○○洗完澡後，伊在玩具間有動手猛
    力推被害人陳○○之頭部側邊，造成被害人陳○○頭部撞及
    地板，並發出「碰」一聲，之後18時許才餵食被害人陳○○
    晚餐等情（見偵查卷第30、31頁、本院卷100 年6 月30日審
    判筆錄第16、17頁），且被告係於同日18時許餵完被害人陳
    ○○晚餐後，抱她在客廳入睡，才抱她去和室睡，自同日21
    至23時這段時間，始出現「睡覺時斷斷續續都有醒過來哭泣
    」之異常狀況，之前被害人陳○○縱有第二次自客房床墊上
    跌倒乙情，惟被害人陳○○在哭完後即回復「正常」之情形
    ，而被告於100 年1 月17日17點多在玩具間曾動手猛力推被
    害人陳○○頭部側邊之慣性力道，衡諸一般物理之反作用原
    理，亦核與被害人陳○○遭被告猛力推其頭部右側後即倒向
    左側，造成被害人陳○○之頭部「左側（按非後腦部位）」
    急性硬腦膜下出血之受傷位置相符，且被告當時動手猛力推
    被害人陳○○頭部側邊時之力道，揆諸被告於偵查中供稱：
    「（你有推很大力？）不知道，但當時很生氣，因為她把那
    個地方搞的很亂」、「雇主對我不錯，但我有時沒辦法控制
    自己的情緒」等語（見偵查卷第31頁），可見其當時所用力
    道應屬菲小，加以被害人陳○○為一年僅1 歲8 月左右之兒
    童，因不及伸手向左扶地或作其他自我保護動作，以避免頭
    部之重要器官遭受嚴重撞及，方造成被害人陳○○因重心不
    穩立即倒向其左側，以其頭部「左側」猛力撞及地板，並發
    出「碰」一聲，至於被害人陳○○於100 年1 月17日15時許
    縱有在客房床墊上第二次跌倒，而有「後腦（即呈仰躺狀）
    」撞及地板乙情，然並不會因此造成其受有上述「左側」急
    性硬腦膜下出血之重傷害。被害人陳○○並於哭完後即呈「
    正常」之狀況，由被告陪她在客廳玩，再於18時許餵食她晚
    餐，然後在客廳抱著她入睡，再抱她去和室睡，被害人陳○
    ○睡覺時始出現「斷斷續續都有醒過來哭泣（21至23時）」
    之異常狀況，亦以被告於100 年1 月17日17點多替被害人陳
    ○○洗完澡後，在玩具間動手猛力推被害人陳○○之頭部右
    側，造成被害人陳○○因重心不穩立即倒向其左側，而以其
    頭部左側猛力撞及地板之行為，時間上較為接近，是被告於
    100 年1 月17日17點多在玩具間動手猛力推被害人陳○○之
    頭部右側，造成被害人陳○○因重心不穩立即倒向其左側，
    而以其頭部左側猛力撞及地板，並發出「碰」一聲，應為造
    成被害人陳○○受有上述左側急性硬腦膜下出血之唯一原因
    ，並因被告當時不知被害人陳○○已受有上述左側急性硬腦
    膜下出血之重傷害，故仍於同日稍後與被害人陳○○在客廳
    玩，再於18時許依往常作息餵食被害人陳○○，之後在客廳
    抱哄被害人陳○○入睡，才抱至和室睡覺，惟被害人陳○○
    自同日21時起，已因出現左側急性硬腦膜下出血所導致之嚴
    重症狀（如嘔吐、昏迷、嗜睡，神智不清等），致發生「睡
    覺時斷斷續續都有醒過來哭泣（21至23時）」之異常狀況，
    而被告仍不知其嚴重性報請處理，亦因咬傷或推倒被害人陳
    ○○而心虛不敢立即通知雇主即告訴人乙○○此情，直至同
    日23時許告訴人乙○○返家時見到被告在和室清理被害人陳
    ○○之嘔吐物，而上前查看時，始發見被害人陳○○已因上
    述左側急性硬腦膜下出血之重傷害，陷入昏迷不醒之狀況，
    足堪認定。被告辯稱：被害人陳○○係因於100 年1 月17
    日15時許在客房床墊上第二次跌下，腳在床上，頭在地上，
    才受有上述之重傷害云云，因與本院上開認定之過程、結果
    均不相符，亦不合理，均如上述，是被告此部分所辯，顯亦
    係其事後卸責之詞，亦不足為有利被告認定之依據，附此敘
    明。
  (六)綜上所述，被告上開犯行均臻明確，應予依法論科。
二、核被告所為，係犯刑法第277 條第1 項之傷害罪及同法第27
    8 條第1 項之使人受重傷罪。被告就所犯上開2 罪間，其犯
    意各別，行為不同，應予分論併罰。又被害人陳○○於上開
    時間，為未滿十二歲之兒童，此有被害人陳○○之戶口名簿
    影本乙紙可稽，被告成年人對兒童即被害人陳○○故意犯上
    開2 罪，應依兒童及少年福利法第70條第1 項之規定，均加
    重其刑。爰審酌被告本件2 罪之動機、目的、手段、對被害
    人陳○○所生之危害及其犯罪後之態度等一切情狀，量處如
    主文所示之刑，再定其應執行之刑，以資儆懲。
貳、不另為無罪諭知部分：
一、本件公訴意旨另以：被告於100 年1 月17日下午某時許，本
    應隨時注意被害人陳○○在上開處所客房床上遊玩之情形，
    並為必要之防護措施，且依當時情形，並無不能注意之情事
    ，竟疏於注意，致被害人陳○○自床上跌落，頭部著地，而
    受有不詳之傷害，因認被告此部分所為，另涉有刑法第284
    條第2項之業務過失傷害罪嫌云云。
二、按「犯罪事實應依證據認定之，無證據不得認定犯罪事實」
    ，刑事訴訟法第154 條第2 項定有明文。
三、訊據被告固坦承被害人陳○○於100 年1 月17日15時許，曾
    在客房床上玩時二次自床墊上跌下乙情，辯稱：陳○○有時
    坐在床上，有時站起，然後就跌下來，跌了兩次，第一次是
    跌在腳踏車坐椅上，伊把她拉起來，頭沒有著地，第二次伊
    折好衣服，要把衣服拿去另一間房間，只留小孩一人在床上
    ，回來時就聽到小孩子在哭，已經跌倒在地上，小孩的頭在
    地上，腳在床上，她可能是因為這樣才頭部受傷的云云。經
    查：被告確於100 年1 月17日17點多替被害人陳○○洗完澡
    後，在玩具間曾動手猛力推其被害人陳○○部右側，造成被
    害人陳○○因重心不穩立即倒向其左側，而以其頭部左側猛
    力撞及地板，並發出「碰」一聲乙節，雖據本院認定明確在
    卷，有如上述，至於被害人陳○○於100 年1 月17日15時許
    在客房床上玩時，是否確有如被告所辯稱先後二次跌倒乙節
    ，則僅有被告乙人之供述，而查無其他任何積極事證為佐，
    縱認被害人陳○○有「第二次」伊折好衣服，要把衣服拿去
    另一間房間，只留小孩一人在床上，回來時就聽到小孩子在
    哭，已經跌倒在地上，小孩的頭在地上，腳在床上乙情，然
    被告於警詢中已供稱：伊在其他房間放衣服時，聽到被害人
    陳○○在哭，伊就發現她跌倒在床下的地上，並呈「仰躺狀
    態」，她跌倒的時間約在100 年1 月17日15時許，她停止哭
    泣後我覺得她很「正常」，之後伊就與她在客廳玩，當天17
    時許幫她洗澡，18時許餵她吃飯，然後繼續和她在客廳玩，
    在客廳抱著她睡，再抱她去和室睡，她睡覺時「斷斷續續都
    有醒過來哭泣（21至23時）」，直到23時她父母回來等語（
    見偵查卷第25、26頁）在卷，有如上述，且被害人陳○○經
    送台大醫院急救後，其頭部所受之傷害部位，卻係在「左側
    」急性硬腦膜下出血之傷害，亦核與被告所辯稱被害人陳○
    ○當時係呈「仰躺狀態」即後腦著地之情形不合，是被害人
    陳○○於100 年1 月17日15時許在客房床上玩時，是否確有
    如被告所辯稱先後二次跌倒乙節，容有疑問。再者，縱認被
    害人陳○○於100 年1 月17日15時許在客房床上玩時，確有
    如被告所辯稱先後二次跌倒，惟因事後在被害人陳○○身上
    查無任何因之產生之傷害結果，亦與刑法第284 條第2 項之
    處罰以「結果犯」為要件不符。此外，復查無其他任何積極
    事證足資證明被告確有公訴人所指此部分犯行，自屬不能證
    明被告此部分之犯罪，惟因公訴人認被告此部分犯行與上開
    經本院論罪科刑部分（即上開事實一、(二)之重傷害犯行）間
    ，有接續犯之裁判上一罪關係（見本院卷100 年6 月30日審
    判筆錄第2 頁），爰不另為無罪之諭知，附此敘明。
據上論斷，應依刑事訴訟法第299 條第1 項前段，刑法第277 條
第1 項、第278 條第1 項、第51條第5 款，刑法施行法第1 項之
1 第1 項、第2 項前段，兒童及少年福利法第70條第1 項，判決
如主文。
中　　華　　民　　國　100 　　年　　7 　　月　　28　　日
                  刑事第六庭  審判長法　官  戴嘉清
                                    法  官  王瑜玲
                                    法  官  林晏鵬
以上正本證明與原本無異。
如不服本判決應於收受判決後10日內向本院提出上訴書狀，並應
敘述具體理由。其未敘述上訴理由者，應於上訴期間屆滿後20日
內向本院補提理由書（均須按他造當事人之人數附繕本）「切勿
逕送上級法院」。
                                    書記官　陳映孜
中　　華　　民　　國　 100　　年　　8 　　月　　8 　　日
附錄法條：刑法第277條、第278條
中華民國刑法第277條
（普通傷害罪）
傷害人之身體或健康者，處 3 年以下有期徒刑、拘役或 1 千元
以下罰金。
犯前項之罪因而致人於死者，處無期徒刑或 7 年以上有期徒刑
；致重傷者，處 3 年以上 10 年以下有期徒刑。
中華民國刑法第278條
（重傷罪）
使人受重傷者，處 5 年以上 12 年以下有期徒刑。
犯前項之罪因而致人於死者，處無期徒刑或 7 年以上有期徒刑
。
第 1 項之未遂犯罰之。
